臺灣臺南地方法院刑事判決
111年度易字第1157號
公  訴  人  臺灣臺南地方檢察署檢察官
被      告  卓承緯


上列被告因違反保護令案件，經檢察官提起公訴（111年度偵字
第18351號），本院判決如下：
    主  文
卓承緯犯違反保護令罪，處拘役參拾日，如易科罰金，以新臺幣
壹仟元折算壹日。
    事  實
一、卓承緯與乙○○(原名丙○○)原為男女朋友，屬家庭暴力防治法
    第63條之1第1項所定之親密關係伴侶。卓承緯前因對乙○○實
    施家庭暴力行為，而經本院於民國111年2月14日，核發111年度
    司暫家護字第9號民事暫時保護令，裁定卓承緯不得對乙○○
    實施身體或精神上之不法侵害行為、不得對乙○○為騷擾、接
    觸、跟蹤、通話、通信之行為等保護令內容，並經臺南市政
    府警察局第四分局員警於111年2月21日對其執行上開保護令
    。詎卓承緯知悉該保護令之內容，竟仍基於違反保護令之犯
    意，於111年5月16日下午3時18分許，在其住處內以LINE通
    訊軟體傳訊予乙○○稱：「丙○○你還有告我妨害自由喔，說好
    要去入珠也是你說一起去的，現在變成我妨害你自由，無言
    ，如果這條沒告成就好笑了，我也有證據是你要一起去的」
    等文字，以此方式違反不得為騷擾、接觸、通信等行為，而
    違反上開保護令。
二、案經乙○○告訴暨臺南市政府警察局第四分局報告臺灣臺南地
    方檢察署檢察官偵查起訴。　
    理  由
壹、程序方面（證據能力)：
一、按通訊軟體（Line、Whatsapp、Facebook等）之對話內容，
    乃利用電信設備發送、儲存及接收之文字、圖像或訊息之電
    磁紀錄，倘其取得非經監察，例如由通訊之一方提出者，即
    不涉「通訊監察」之範疇，並不適用通訊保障及監察法第5
    條所定法定程序相關之規定，應予釐清。通訊軟體所留存歷
    史對話之電磁紀錄，係以科學機械方式生成，所呈現對話內
    容之畫面再經翻拍成照片，或轉成譯文書面，乃學理上所稱
    之派生證據，具有可接近性（易讀、易懂），其真實性無虞
    時，對於事實之還原，較諸證人事後根據其體驗所為之供述
    ，因受限於個人記憶、認知、表達能力及意願等，難免無法
    期待毫無錯漏者，應屬優勢證據，而具較高之證據價值，自
    得作為證據（最高法院110年度台上字第5802號判決參照）
    。因此，本件被告於111年10月20日庭呈之LINE通訊軟體對
    話截圖(見本院卷第37-41頁)，應有證據能力。
二、又按被告以外之人於審判外之陳述，雖不符刑事訴訟法第15
    9條之1至第159條之4之規定，而經當事人於審判程序同意作
    為證據，法院審酌該言詞陳述或書面陳述作成時之情況，認
    為適當者，亦得為證據；當事人、代理人或辯護人於法院調
    查證據時，知有刑事訴訟法第159條第1項不得為證據之情形
    ，而未於言詞辯論終結前聲明異議者，視為有前項之同意，
    刑事訴訟法第159條之5第1項、第2項分別定有明文。經查，
    本判決下列所引用被告以外之人於審判外之陳述（包括書證
    ），檢察官及被告卓承緯於本院審理中均表示不爭執其證據
    能力，同意作為證據等語（見本院卷第29-30頁），亦未於
    言詞辯論終結前聲明異議，本院審酌上開證據資料製作時之
    情況，尚無違法不當及證明力明顯過低之瑕疵，亦認為以之
    作為證據應屬適當，揆諸前開規定，認前揭證據資料有證據
    能力。至本判決所引用之非供述證據，檢察官及被告於本案
    言詞辯論終結前，均未爭執其證據能力，且查無非法或不當
    取證之情事，復為證明本件犯罪事實所必要之重要關係事項
    ，認均有證據能力，合先敘明。　　
貳、實體部分：
一、訊據被告固坦承有傳上開訊息等情，然矢口否認有何違反家
    庭暴力防治法之犯行，並辯稱：伊雖然有在群組裡傳上開訊
    息，然群組裡只剩伊及LINE圖案是一朵玫瑰花的朋友，且伊
    已經將乙○○封鎖，伊傳上開訊息是要說給上開LINE圖案是一
    朵玫瑰花的朋友看，並不是要傳給乙○○云云。經查：
㈠、被告與告訴人乙○○原為男女朋友，被告前因對乙○○實施家庭暴
    力行為，而經本院於111年2月14日，核發111年度司暫家護字
    第9號民事暫時保護令，裁定被告不得對乙○○實施身體或精
    神上之不法侵害行為、不得對乙○○為騷擾、接觸、跟蹤、通
    話、通信之行為等保護令內容，並經臺南市政府警察局第四
    分局員警於111年2月21日對其執行上開保護令。被告知悉該
    保護令之內容，仍於111年5月16日下午3時18分許，在其住
    處內以LINE通訊軟體傳訊稱：「丙○○你還有告我妨害自由喔
    ，說好要去入珠也是你說一起去的，現在變成我妨害你自由
    ，無言，如果這條沒告成就好笑了，我也有證據是你要一起
    去的」等文字等情，為被告所不爭執（見本院卷第31頁)，
    並據證人即告訴人乙○○於警詢及本院審理時證述在卷(見警
    卷第7-9頁；本院卷第53-58頁)。此外，並有臺南市政警察
    局第四分局育平派出所受理各類案件紀錄表、家庭暴力通報
    表、本院111年度司暫家護字第9號民事暫時保護令、LINE群
    組成員及封面、被告使用LINE帳號主頁擷取畫面、被告傳訊
    與乙○○之LINE對話紀錄（見警卷第11、13-14、21-25、31、
    33頁）、保護令執行書面資料、臺南市政府警察局第四分局
    保護令執行紀錄表、家庭暴力相對人訪查記錄表、臺南市政
    府警察局第四分局執行保護令權益告知單（見偵卷第83-84
    、85、87-88、89-90頁）在卷可稽，堪認上情屬實，合先敘
    明。
㈡、證人即告訴人乙○○於警詢及本院審理時證稱：伊於111年5月1
    6日15時18分，在住處收到被告使用LINE通訊軟體在群組裡
    面對伊說「丙○○你還有告我妨害自由喔，說好要去入珠也是
    你說一起去的，現在變成我妨害妳自由 無言，如果這條沒
    告成就好笑了，我也有證據是你要一起去的。」等語，因為
    有提到伊的名子，伊認為這句話是對伊說的，使伊心生畏懼
    ；群組沒有名稱，成員有伊、被告及伊的一位友人共3人，
    群組裡「chu」是伊、「Weieee」是被告、「肥美多汁的霉
    霉」（LINE的名稱係「xUAN」）是伊的一位朋友，且被告在
    訊息中明白指出伊的姓名，所以伊認為被告就是要傳給伊的
    等語（見警卷第7頁；本院卷第53-58頁)，再佐以前揭㈠認定
    屬實之事實，堪認證人乙○○前揭證述，應非虛妄。
㈢、再參以被告於警詢供陳：「（你為何要傳送該訊息給她〈按指
    乙○○〉？）我要退出群組，是希望人在做天在看而已，沒有
    威脅的意圖。」、「（保護令中明令你不得對聲請人為騷擾
    、接觸、跟蹤、通信、通話之行為，為何你還要傳送上記文
    字？）是她自己還要在群組裡面還沒有退出，我講那些話只
    是希望她人在做天在看，然後當下我馬上退出群組了。」、
    「（你是否還記得在哪個群組傳送上記文字？）群組是去年
    10月中旬創的，群組內只有她的要好閨蜜朋友，就只有我們
    3個，沒有其他人，我也沒有恐嚇的字眼。」等語(見警卷第
    5頁)。可知被告亦自陳上開群組成員包括被告、乙○○及其等
    之友人共僅3人，被告係要退出該群組而特意傳上開訊息予
    乙○○，用以表明希望乙○○人在做天在看，而非封鎖乙○○並要
    傳上開訊息予被告自陳上開LINE圖案是一朵玫瑰花的朋友看
    ，且被告於傳上開訊息時乙○○仍在群組裡，復佐以上開訊息
    於一開始即明確表明「『丙○○』你還有告我妨害自由喔...」
    ，益證被告係以證人乙○○為傳上開訊息之對象，又倘被告如
    欲傳訊息予群組內之另一人觀看，衡情應不會於一開始即載
    明「『丙○○』你還有告我妨害自由喔...」，而應會有其他文
    字之說明。準此，被告辯稱伊已經將乙○○封鎖，伊傳上開訊
    息是要說給上開LINE圖案是一朵玫瑰花的朋友看，並不是要
    傳給乙○○云云，顯係事後卸責之詞，不足採信。
㈣、至被告於111年10月20日庭呈之LINE通訊軟體對話截圖(見本
    院卷第37-41頁)，並不足以證明被告於傳上開訊息之前，即
    已將乙○○封鎖，且被告傳上開訊息係要說給上開LINE圖案是
    一朵玫瑰花的朋友看等情，而不足為有利於被告之認定。綜
    上所述，本件被告所辯顯屬事後圖卸之詞，不足採信，本件
    事證明確，被告上開違反保護令之犯行洵堪認定，應予依法
    論科。
二、論罪科刑：
㈠、按家庭暴力防治法所稱「家庭暴力」，係指家庭成員間實施
    身體、精神或經濟上之騷擾、控制、脅迫或其他不法侵害之
    行為；「騷擾」，謂任何打擾、警告、嘲弄或辱罵他人之言
    語、動作或製造使人心生畏怖情境之行為，家庭暴力防治法
    第2條第1款、第4款分別定有明文。又按家庭暴力防治法第6
    1條第1款、第2款係依被告之行為對被害人造成影響之輕重
    而為不同規範，若被告所為已使被害人生理或心理上感到痛
    苦畏懼，即可謂係對被害人實施身體或精神上不法侵害之家
    庭暴力行為，反之若尚未達此程度，僅使被害人產生生理、
    心理上之不快不安，則僅為騷擾定義之規範範疇。再按被害
    人年滿16歲，遭受現有或曾有親密關係之未同居伴侶施以身
    體或精神上不法侵害之情事者，準用第9條至第13條、第14
    條第1項第1款、第2款、第4款、第9款至第13款、第3項、第
    4項、第15條至第20條、第21條第1項第1款、第3款至第5款
    、第2項、第27條、第28條、第48條、第50條之1、第52條、
    第54條、第55條及第61條之規定；前項所稱親密關係伴侶，
    指雙方以情感或性行為為基礎，發展親密之社會互動關係，
    同法第63條之1第1、2項亦有明定。
㈡、經查，被告與告訴人乙○○前為男女朋友，則被告與乙○○間屬
    家庭暴力防治法第63條之1之曾有親密關係之未同居伴侶，
    而被告明知上開保護令之內容，竟傳上開訊息予乙○○，以此
    方式打擾乙○○，是一般人處在相同情之境，心中均不免會感
    到不快、不安，而足認被告上開舉動已使乙○○精神、心理上
    產生不快、不安之感受，惟應尚未達使乙○○之心理上感到痛
    苦畏懼之程度（詳後述不另為無罪諭知部分），揆諸前開說
    明，應屬家庭暴力防治法之騷擾、接觸、通信之行為。是核
    被告所為，係犯家庭暴力防治法第61條第2款之違反保護令
    罪。
㈢、爰審酌被告明知法院已核發民事暫時保護令，竟仍無視該保
    護令，而以前揭所示方式違反該保護令，所為實屬不該，犯
    後又否認犯行，態度非佳，且迄今尚未與告訴人達成和解或
    獲得其原諒，另兼衡被告之犯罪動機、手段、所生危害，及
    被告自述高職肄業之智識程度，目前無業，之前做電腦維修
    工作，月收入約新臺幣幾萬元，未婚，無子女，需撫養90歲
    祖母，現與祖母同住之家庭生活狀況（見本院卷第63頁)等
    一切情狀，量處如主文所示之刑，並諭知易科罰金之折算標
    準。
三、不另為無罪之諭知：
    公訴意旨雖認被告上開傳訊息予告訴人乙○○之行為，尚屬對
    乙○○實施精神上不法侵害之行為，而涉有家庭暴力防治法第
    61條第1款之違反保護令罪。惟被告所傳之上開訊息內容，
    觀其文義並無恐嚇、脅迫等情之意，且難以與恐嚇、脅迫等
    足使人心理上感到痛苦畏懼之情相連結，客觀上難認已使乙
    ○○心理上感到痛苦畏懼，依前揭說明，即非屬對乙○○實施精
    神上不法侵害之家庭暴力行為，要難僅憑證人乙○○證述其觀
    看後心生畏懼，即遽認係屬精神上不法侵害之行為。此外，
    並無其他積極證據可資證明被告確有此部分犯行，惟此部分
    倘成立犯罪，與事實欄一所示本院認定有罪之犯罪事實屬單
    純一罪之關係，爰不另為無罪之諭知。
據上論斷，依刑事訴訟法第299條第1項前段，家庭暴力防治法第
61條第2款，刑法第11條前段、第41條第1項前段，判決如主文。
本案經檢察官孫昱琦提起公訴，檢察官粟威穆到庭執行職務。
中　　華　　民　　國　　111 　年　　12　　月　　1 　　日
　　　　　　　　　刑事第十庭    法　官　陳金虎
以上正本證明與原本無異。
如不服本判決應於收受本判決後20日內向本院提出上訴書狀，並
應敘述具體理由。其未敘述上訴理由者，應於上訴期間屆滿後20
日內向本院補提理由書狀（均須按他造當事人之人數附繕本）「
切勿逕送上級法院」。 
　　　　　　　　　　　　　　　　書記官　李諾櫻
中　　華　　民　　國　　111 　年　　12　　月　　1 　　日
附錄本案論罪科刑法條：
家庭暴力防治法第61條：
違反法院依第14條第1項、第16條第3項所為之下列裁定者，為本
法所稱違反保護令罪，處3年以下有期徒刑、拘役或科或併科新
臺幣10萬元以下罰金：
一、禁止實施家庭暴力。
二、禁止騷擾、接觸、跟蹤、通話、通信或其他非必要之聯絡行
    為。
三、遷出住居所。
四、遠離住居所、工作場所、學校或其他特定場所。
五、完成加害人處遇計畫。